【裁判字號】    90,上訴,849
【裁判日期】    900821
【裁判案由】    偽造有價證券
【裁判全文】
臺灣高等法院臺南分院刑事判決        九十年度上訴字第八四九號  Ａ
      上  訴  人
      即  被  告  甲  ○  ○
      指定辯護人  本院公設辯護人  乙  ○  ○
右上訴人因偽造有價證券案件，不服臺灣雲林地方法院八十九年度訴字第一六一號中
華民國九十年五月十五日第一審判決（起訴案號：臺灣雲林地方法院檢察署八十九年
度偵字第一三二一號），提起上訴，本院判決如左：
      主      文
上訴駁回。
      事      實
一、甲○○與丙○○於八十六年間在臺灣雲林地方法院公證結婚，並在雲林縣麥寮鄉
    共同生活，於八十七年五月間搬往雲林縣斗六市○○路○段二一一號十一樓之四
    租屋居住，嗣二人因感情破裂，甲○○遂於同年六月間搬離前揭處所（雙方並於
    八十七年十月二十日協議離婚，但並未協同前往戶政機關為離婚登記），詎甲○
    ○於搬離上開處所不久後，因原先使用其父許傳祖名義、付款人為雲林縣麥寮鄉
    農會之支票經拒絕往來，已無支票可使用，竟於八十七年七月間某日，意圖為自
    己不法之所有，趁丙○○不在家之際，潛回上開處所，竊取丙○○所有之印章一
    枚及臺南區中小企業銀行斗南分行帳號0000000000000號空白支票
    簿一本（尚有未使用支票十七張），並意圖供行使之用，而基於偽造支票之概括
    犯意，自八十七年七月間起，在雲林縣麥寮鄉等地，連續盜蓋丙○○之上開印章
    於如附表所示之支票發票人欄，冒用丙○○之名義，偽造該等支票十二紙，並陸
    續交付他人而行使之，足生損害於丙○○。因甲○○所偽造之票號ＡＰ0000
    000號，面額新臺幣十六萬八千元支票交付予債權人李文增後，屆期未能兌現
    ，李文增乃對丙○○聲請發支付命令，經確定後又聲請對丙○○之房屋強制執行
    ，丙○○於收到臺灣士林地方法院民事執行處八十八年度執字第一四一八號之通
    知後，始知上情。
二、案經丙○○訴由臺灣雲林地方法院檢察署檢察官偵查起訴。
      理      由
一、訊之上訴人即被告甲○○，對於右揭持有告訴人丙○○之印章及支票簿，並以告
    訴人丙○○名義簽發如附表所示支票之事實固坦白承認，惟矢口否認有右揭竊盜
    及偽造支票之犯行，辯稱：八十七年那時只有寫離婚協議書，伊有要求告訴人支
    票先放伊處供伊生意上使用，那時因經濟困難，經告訴人同意才使用告訴人支票
    云云。
二、經查：
  (一)上開犯罪事實，業據告訴人丙○○於偵查、原審及本院調查時指訴綦詳，核與被
    告自承簽發如附表所示支票等情相符，並有被告提出附卷之丙○○所有之印章一
    枚及臺南區中小企業銀行斗南分行帳號0000000000000號空白支票
    簿一本（尚有未使用支票五張即票號ＡＰ0000000、ＡＰ0000000
    至ＡＰ0000000）可稽，是被告簽發告訴人如附表所示支票之事實自堪信
    為真實。
  (二)被告於原審供稱：告訴人於八十七年五、六月間，在麥寮有簽發最後一紙票載發
    票日為八十七年七月十五日，金額五萬元，受款人為被告之支票（票號ＡＰ00
    00000號）交予被告使用等語（詳原審八十九年七月十一日及同年八月三十
    日訊問筆錄），核與告訴人於原審審理時所證述：「簽完到期日為八十七年七月
    十五日之支票後即未曾再使用」，及於本院調查時供稱：「五萬元支票係被告說
    搬家費要我幫忙付．．」該等情相符，是前開票載發票日為八十七年七月十五日
    ，票號ＡＰ0000000號，金額五萬元，受款人為被告之支票，係告訴人所
    簽發予被告當屬無疑。而被告於原審審理時所供稱：告訴人之印章及支票簿，係
    於八十七年二、三月間，交予被告使用一節（詳原審九十年三月二十一日訊問筆
    錄），苟真告訴人於八十七年二、三月間，確已將其所有之印章及支票簿交予被
    告並授權其使用，則八十七年七月間，被告即可自行簽發支票使用，何須再由告
    訴人簽發支票後交予被告使用，而告訴人所稱：「簽完到期日為八十七年七月十
    五日之支票後即未曾再使用」，核與被告自票號ＡＰ0000000號開始簽發
    使用之事實相符。是被告所供告訴人於八十七年二、三月間，將印章及支票簿交
    予被告云云，顯與常情不符，尚無足採。
  (三)另查告訴人於八十七年五月間自雲林縣麥寮鄉搬到斗六市○○路○段二一一號十
    一樓之四租屋處，嗣因二人感情破裂，被告遂於同年六月間搬離前揭處所等情，
    業據告訴人於原審審理時陳述詳明（詳原審八十九年六月十四日審理筆錄），被
    告雖辯稱伊有告訴告訴人票先放在伊處供伊生意上使用云云，然為告訴人所否認
    。且被告於本院審理時亦供承：「．．附表所載之支票都是在麥寮開的。八十七
    年七月我才搬到斗六」，經查附表所載之支票之發票日期為八十七年七月迄八十
    八年三月，均係在被告搬至斗六後，則被告既於八十七年七月即搬到斗六，遠從
    斗六回麥寮簽發支票顯與常情不符；而告訴人於簽發到期日為八十七年七月十五
    日之支票（即前開票號ＡＰ0000000號支票）後，即未曾再使用該支票簿
    等情亦據告訴人於原審審理時證述甚詳（詳原審八十九年八月三十日審理筆錄）
    ，告訴人並證稱：「（支票簿）都放在臥室裡的置物架上」「．．我是在九二一
    之前二個月才搬離上開住處」等語，（詳原審八十九年六月十四日審理筆錄）等
    語。是被告已於八十七年七月間搬離上開斗六租屋處。另參酌被告於原審審理時
    所自承：「該支票簿均放在斗六租屋處，丙○○自己也均可使用」等語（詳原審
    九十年三月二十一日審理筆錄）等語，但核與附卷支票存根丙○○當時除簽發前
    開五萬元支票借予被告使用外，並未使用支票情形不合，是前開告訴人所指稱：
    支票簿放在斗六租屋處臥室裡的置物架上等語，當非虛構，應屬可信。據上，告
    訴人於簽發到期日為八十七年七月十五日，票號ＡＰ0000000號支票後，
    即將系爭支票簿放在斗六租屋而未曾再使用。雖證人許諒地卻於原審審理時到庭
    證述：該支票簿及印章都是放在甲○○處云云，但其無法明確指出伊所見前情當
    時之時間，惟僅就此證稱：當時丙○○與被告應不住在一起了等語（均詳原審八
    十九年六月二十八日審理筆錄）。並參酌前開被告與告訴人之證詞，其二人於八
    十七年七月即已分別搬離上開斗六租屋處而未同居一處，是證人許諒地所見前情
    之時間，當係於八十七年七月以後，應屬無疑。然告訴人之支票簿既存放於前開
    斗六租屋處而未曾再使用，何以會出現在被告之麥寮住處？並於八十七年七月後
    以迄八十八年三月間，復連續簽發附表所示之支票十二紙？是告訴人所指訴被告
    未經伊許可而擅自取走其支票簿等情，應屬可信。
  (四)又本案支票簿前數張支票即票號ＡＰ0000000號至ＡＰ0000000號
    及ＡＰ0000000號之票根均由告訴人所記載（其中ＡＰ0000000號
    為空白支票、ＡＰ0000000號為告訴人授權由被告開具），足見該等支票
    確為告訴人所使用，而此核與告訴人證述於申請上開支票帳戶後，支票簿及印章
    即均由告訴人使用，並不曾將該支票簿及印章交予被告使用一情相符。另被告並
    未請領支票簿使用，只使用其父親許傳祖之支票帳戶，此為被告所自承在卷，而
    參以被告所使用其父親許傳祖之支票帳戶，於八十七年間亦已有多次退票紀錄，
    有雲林縣麥寮鄉農會九十年三月二十九日麥農字第一一九０號函附之退票明細可
    參，足徵告訴人指訴被告信用不佳等情屬實。復參酌被告雖辯稱其與告訴人二人
    於八十七年十月二十日簽立離婚協議書時，有向告訴人提及因其生意上之需要，
    要向告訴人借用本件支票簿及印章，並經告訴人同意等語，然此不僅屢為告訴人
    所否認，且參以告訴人既知被告信用不佳，並於申請本件支票帳戶後，都未曾將
    支票簿及印章交被告使用，則於其二人感情交惡而離婚之際，告訴人當無同意由
    被告使用該支票簿及印章之理，是被告所辯伊有向告訴人告稱票先放在伊處供伊
    生意上使用云云，顯與常理有違，自無可採。
  (五)另證人許諒地雖於原審審理時到庭證述：該支票簿及印章都是放在甲○○處云云
    ，惟其嗣又證稱：是於被告住在麥寮時看見的，當時丙○○與被告應不住在一起
    了。更於本院調查時自動陪被告到庭證稱：「被告回麥寮時，我見他那本支票已
    折半帶在身，上我想被告開這此支票是告訴人默許的．．」云云，惟參酌上開支
    票簿前數張均由告訴人所開具，已如前述，顯見證人許諒地所看到支票簿及印章
    都放在被告處等情，應係被告與告訴人分手後之情形；而證人曾曉芬雖亦於原審
    審理時到庭證稱：在八十八年八、九月份告訴人有向我訴苦，說支票借甲○○用
    遭退票云云，惟經原審追問後，證人曾曉芬又無法確定告訴人是說曾借票予被告
    使用，且八十八年八、九月間已是告訴人知悉被告盜用其支票一事之後，告訴人
    向他人訴苦亦與常情無違，是證人許諒地及曾曉芬所為上開證詞，尚無從據為被
    告有利之認定。
  (六)綜上所述，被告前開犯行，除業據告訴人於偵、審指訴詳盡外，復有被告提出之
    支票簿一本、告訴人印章一枚、退票資料查詢單及支票交易明細報表各一紙、離
    婚協議書一紙等物在卷可佐，本件事證已臻明確，被告犯行洵堪認定。
三、查被告甲○○趁丙○○不在家之際，潛入其住處，竊取丙○○所有之印章一枚及
    臺南區中小企業銀行斗南分行帳號0000000000000號空白支票簿一
    本（尚有未使用支票十七張），並意圖供行使之用，而基於偽造支票之概括犯意
    ，連續盜蓋丙○○之上開印章，冒用丙○○之名義，偽造支票交付他人而行使，
    核其所為，係犯刑法第三百二十條第一項竊盜罪及同法第二百零一條第一項偽造
    有價證券罪。被告盜蓋告訴人之印章於支票上之行為，為偽造有價證券之部分行
    為，應為偽造行為所吸收；又其偽造有價證券後，復持以行使，則行使之輕行為
    ，應為偽造之重行為所吸收，均不另論罪。被告先後十二次（無同時簽發多張情
    形，經被告陳明在卷）偽造有價證券之犯行，時間緊接，方法相同，觸犯構成要
    件相同之罪，顯係基於概括犯意為之，為連續犯，應依刑法第五十六條之規定，
    以一罪論，並加重其刑。又被告所犯上開二罪間，有方法結果之牽連關係，依刑
    法第五十五之規定，應從一重論以偽造有價證券罪。
四、原審以被告甲○○罪證明確，因予適用刑法第五十六條、第二百零一條第一項、
    第三百二十條第一項、第五十五條、第二百零五條，罰金罰鍰提高標準條例第一
    條前段規定，並審酌被告無犯罪紀錄之素行，因經濟狀況不佳，而竊取告訴人支
    票簿及印章，並偽造如附表之支票，與他人交易，其犯罪之動機、目的及手段，
    及被告偽造告訴人支票使用，屆期未能兌現，造成告訴人多筆退票紀錄，不僅損
    害告訴人之債信，更造成告訴人之房屋遭查封，致告訴人受損不輕，及被告與告
    訴人原為夫妻之關係，暨被告於案發後，未能尋求告訴人之諒解，毫無悔意，並
    否認一切犯行之態度等一切情狀，量處如有期徒刑三年六月，以資懲儆。復敘明
    如附表所示支票十二張，雖未據扣案，惟無證據證明其已滅失，應依刑法第二百
    零五條規定，不問屬於犯人與否，均沒收之。（另被告提交原審法院之告丙○○
    印章一顆及臺南區中小企業銀行斗南分行帳號0000000000000號空
    白支票簿一本〈尚有未使用支票五張〉，係告訴人丙○○所有之物，原判決漏未
    敘明應發還丙○○，併予訂正。）本院經核原判決認事用法，並無不合，量刑亦
    稱允當。上訴意旨，猶執陳詞，否認犯罪，並指摘原判決不當，為無理由，應予
    駁回。
據上論斷，應依刑事訴訟法第三百六十八條，判決如主文。
本案經檢察官曾顯智到庭執行職務。
中    華    民    國      九十      年      八      月      二十一      日
                                  臺灣高等法院臺南分院刑事第五庭
                                      審判長法官  茆    臺    雲
                                            法官  董    武    全
                                            法官  李    文    福
右正本證明與原本無異。
如不服本判決，應於判決送達後十日內向本院提出上訴狀，其未敘述理由者並應於提
出上訴狀後十日內向本院補提理由書（應附繕本)。
                                      法院書記官  李    良    倩
中    華    民    國      九十      年      八      月      二十二      日
附錄本案論罪科刑法條：
刑法第二百零一條第一項：
意圖供行使之用，而偽造、變造公債票、公司股票或其他有價證券者，處三年以上十
年以下有期徒刑，得併科三千元以下罰金。
附表：
┌──────┬─────┬───────┬─────┐
│票        號│  金    額│  票載發票日  │備    註  │
├──────┼─────┼───────┼─────┤
│ AP0000000  │    40,000│  87.7.31     │          │
├──────┼─────┼───────┼─────┤
│ AP0000000  │    15,000│  87.9.30     │          │
├──────┼─────┼───────┼─────┤
│ AP0000000  │    15,000│  87.10.31    │          │
├──────┼─────┼───────┼─────┤
│ AP0000000  │    56,600│  87.9.5      │          │
└──────┴─────┴───────┴─────┘
┌──────┬─────┬───────┬─────┐
│ AP0000000  │    26,000│  87.10.20    │退票      │
├──────┼─────┼───────┼─────┤
│ AP0000000  │   252,000│  87.11.30    │退票      │
├──────┼─────┼───────┼─────┤
│ AP0000000  │    13,900│  87.11.20    │          │
├──────┼─────┼───────┼─────┤
│ AP0000000  │    32,000│  87.11.22    │退票      │
├──────┼─────┼───────┼─────┤
│ AP0000000  │   168,000│  88.3.31     │退票      │
├──────┼─────┼───────┼─────┤
│ AP0000000  │    18,000│  88.2.4      │          │
├──────┼─────┼───────┼─────┤
│ AP0000000  │    43,000│  88.5.15     │退票      │
├──────┼─────┼───────┼─────┤
│ AP0000000  │    20,000│  88.3.15     │退票      │
└──────┴─────┴───────┴─────┘


司法院資訊處製作；財團法人民間司法改革基金會備份。
